臺灣臺南地方法院新市簡易庭民事判決
111年度新建小字第1號
原      告  潘燕秀即浚達工程行

被      告  黃凱暐


上列當事人間請求給付工程款事件，經本院於民國111年10月14
日言詞辯論終結，判決如下：
    主  文
被告應給付原告新臺幣陸萬伍仟元，及自民國一百一十一年八月
六日起至清償日止，按週年利率百分之五計算之利息。
訴訟費用新臺幣壹仟元由被告負擔。
本判決得假執行。
    理  由
一、原告起訴主張：被告於民國109年12月19日委請原告至臺南
    市○○區○○○街00巷00號6樓之13棕櫚泉3期頂樓施作防水工程
    （下爭系爭工程），並約定系爭工程總價為新臺幣（下同）
    65,000元，原告並於當日完成系爭工程。詎被告竟惡意拖延
    不願付款，爰依民法承攬之法律關係，提起本件訴訟等語。
    並聲明：如主文第1項所示。
二、被告則以：原告係至111年5月25日方設立登記，營業名稱為
    「浚達工程行」而非「浚達油漆防水工程行」，然原告以「
    浚達油漆防水工程行」之名義提起本件訴訟，應不具備當事
    人能力，亦無可能於109年12月以「浚達工程行」之名義開
    立估價單；又被告於系爭工程施作時亦在現場從事工作，被
    告並無委由原告施作而係自己施作系爭工程，原告及訴外人
    黃俊達斯時係因與被告熟識而願無償提供被告油漆及協助被
    告施作系爭工程，兩造間並無任何對價之約定等語置辯。並
    聲明：原告之訴駁回。
三、得心證之理由：
　㈠按稱承攬者，謂當事人約定，一方為他方完成一定之工作，
    他方俟工作完成，給付報酬之契約；報酬應於工作交付時給
    付之，無須交付者，應於工作完成時給付之，民法第490條
    第1項、第505條第1項分別定有明文。查原告主張承攬系爭
    工程，與被告約定系爭工程總價為65,000元，惟原告完成系
    爭工程後，被告迄今尚未給付工程款等情，有施工照片、估
    價單、存證信函、調解不成立證明書在卷可稽（見本院卷第
    21頁至第37頁），就此部分事實，首堪認定。
　㈡被告雖以前詞置辯，惟查：
　⒈按獨資商號與其主人既屬一體，若以該獨資主人為商事，則
    不生無當事人能力之問題（最高法院43年度台上字第601號
    裁判意旨可參）。經查，浚達工程行係原告所獨資，業據原
    告陳述在卷（見本院卷第75頁），是原告起訴時雖以「浚達
    油漆防水工程行」之名義作為原告，此與原告登記之名稱「
    浚達工程行」稍有不同，但僅差別在於該獨資商號營業項目
    之名稱略有差異，實際上與潘燕秀即浚達工程行作為原告無
    異，而不影響主體辨識之同一性，是被告徒以原告民事起訴
    狀僅以浚達油漆防水工程行作為原告，而主張無當事人能力
    之辯解，難認有據。
　⒉被告固提出與原告間之LINE對話紀錄、照片等資料（見本院
    卷第65頁至第71頁、第97頁至第103頁），其中於對話紀錄
    中原告曾提及「我們有漆不花錢」等文字，用以證明兩造間
    並不存在系爭工程之承攬契約，而係原告及黃俊達願無償幫
    忙被告完成系爭工程云云。惟稽之證人黃俊達於本院審理時
    具結證稱：伊係原告之同居人，被告先前有嘗試自己買材料
    施作頂樓之防水工程，但都失敗，所以才請原告幫忙，所以
    伊有去現場評估、估價，估價後就請原告轉達被告金額，於
    系爭工程施作時，被告為了向伊學習如何施作防水漆，所以
    有在施工現場看，但因為被告不會塗料，所以只有在不重要
    的地方，才會在現場拿起滾輪把玩，甚至後來被告還嫌太熱
    而離開，因此系爭工程大多數都是由伊所施作等語（見本院
    卷第77頁至第79頁），核與原告陳稱：被告原本要自己做，
    但被告臨時打給伊還是需要幫忙，但這個幫忙並非是無償等
    語相符（見本院卷第112頁），足認兩造間確存在承攬契約
    關係，並無被告所述原告係無償為被告施作系爭工程之情事
    。至被告所提出之對話紀錄中，原告曾提及「我們有漆不花
    錢」等字眼，從字面文義以觀，充其量亦僅能論斷油漆材料
    部分不需要費用，但未及於工資等其他費用，是自難僅憑上
    開文字，採為對被告有利之認定。
　⒊被告雖主張原告係至111年5月25日始設立登記，因此不可能
    於109年12月17日以「浚達工程行」之名義開立估價單云云
    ，惟依證人黃俊達於本院時之證稱：在設立登記以前，是伊
    在工作，原告幫忙收尾，後來就以原告作為負責人等語（見
    本院卷第79頁），可認原告雖於109年12月17日開立估價單
    後始以「浚達工程行」之名義設立登記，惟在設立登記前既
    已有營業之事實，即難一概否認原告設立登記前之行為，是
    被告此部分之辯解，不足採信。
　⒋被告另以其係獨自搬運油漆至施工現場，主張其係要自己施
    工云云，惟被告載運油漆之原因多端，縱被告所述有協助載
    運油漆之事實為真，以被告自承兩造間原係親密之友人關係
    ，亦不無可能係為加速系爭工程之進行而協助載運油漆，因
    此尚難以此遽論兩造間不存在承攬契約。再被告雖又提出其
    與黃俊達間之對話紀錄（見本院卷第105頁），用以證明其
    並無能力支付防水隔熱漆彈之材料費3,000元，豈有可能與
    原告間約定承攬報酬65,000元云云，惟細繹該對話紀錄之對
    話日期係在110年6月28日，乃在系爭工程完成後而非完成前
    之對話，自無法以此對話紀錄遽為對被告有利之認定。
　㈢末按給付無確定期限者，債務人於債權人得請求給付時，經
    其催告而未為給付，自受催告時起，負遲延責任。其經債權
    人起訴而送達訴狀，或依督促程序送達支付命令，或為其他
    相類之行為者，與催告有同一之效力；遲延之債務，以支付
    金錢為標的者，債權人得請求依法定利率計算之遲延利息。
    但約定利率較高者，仍從其約定利率；應付利息之債務，其
    利率未經約定，亦無法律可據者，週年利率為百分之5，民
    法第229條第2項、第233條第1項、第203條分別定有明文。
    本件原告對被告之前開工程款債權，並無確定期限，亦無約
    定遲延利息之利率，而原告提出之起訴狀繕本已於111年8月
    5日送達被告一節，有本院送達證書在卷足參（於111年7月2
    6日寄存於轄區派出所，於111年8月5日生送達之效力，見本
    院卷第47頁至第49頁），已生催告給付之效力；參諸前開規
    定，原告請求被告自民事起訴狀繕本送達翌日即111年8月6
    日起至清償日止，按週年利率5％計算之利息，亦屬有據。
四、綜上所述，原告依民法承攬之法律關係，請求被告給付65,0
    00元，及自111年8月6日起至清償日止，按週年利率5％計算
    之利息，為有理由，應予准許。
五、末按訴訟費用，由敗訴之當事人負擔；小額事件第一審法院
    為訴訟費用之裁判時，應確定其費用額，民事訴訟法第78條
    、第436條之19第1項分別定有明文。查本件訴訟費用為1,00
    0元（即第一審裁判費），應由敗訴之被告負擔。
六、本件係就民事訴訟法第436條之8第1項規定之小額訴訟事件
    所為被告敗訴之判決，依民事訴訟法第436條之20之規定，
    應依職權宣告假執行。
七、訴訟費用負擔之依據：民事訴訟法第78條。　　　　
中　　華　　民　　國　　111 　年　　11　　月　　4 　　日
                  臺灣臺南地方法院新市簡易庭
                                  法  官　施志遠
以上正本與原本相符。
如不服本判決，應於送達後20日內，向本院提出上訴狀並表明上
訴理由，如於本判決宣示後送達前提起上訴，應於判決送達後20
日內補提上訴理由書（須附繕本）。如委任律師提起上訴，應一
併繳納上訴審裁判費。
對於小額程序之第一審判決之上訴，非以其違背法令之理由，不
得為之。且上訴狀內應記載表明㈠原判決所違背之法令及其具體
內容。㈡依訴訟資料可認為原判決有違背法令之具體事實。
中　　華　　民　　國　　111 　年　　11　　月　　4 　　日
                                  書記官  黃心瑋